【裁判字號】    98,訴,1537
【裁判日期】    990122
【裁判案由】    違反槍砲彈藥刀械管制條例
【裁判全文】
臺灣彰化地方法院刑事判決              98年度訴字第1537號
公  訴  人  臺灣彰化地方法院檢察署檢察官
被      告  甲○○
指定辯護人  本院公設辯護人乙○○
上列被告因違反槍砲彈藥刀械管制條例案件，經檢察官提起公訴
（九十八年度偵字第一三八二號），本院判決如下：
    主  文
甲○○未經許可，持有可發射子彈具有殺傷力之改造手槍，處有
期徒刑年貳月，併科罰金新臺幣陸萬元，罰金如易服勞役，以
新臺幣壹仟元折算壹日，扣案如附表編號一所示之物沒收；又未
經許可，持有可發射子彈具有殺傷力之改造手槍，處有期徒刑
年貳月，併科罰金新臺幣陸萬元，罰金如易服勞役，以新臺幣壹
仟元折算壹日，扣案如附表編號二所示之物沒收；又未經許可，
持有子彈，處有期徒刑肆月，併科罰金新臺幣壹萬元，罰金如易
服勞役，以新臺幣壹仟元折算壹日。主刑部分，應執行有期徒刑
肆年，併科罰金新臺幣拾萬元，罰金如易服勞役，以新臺幣壹仟
元折算壹日。
其餘被訴未經許可持有槍枝主要組成零件部分，無罪。
    事  實
一、甲○○明知可發射子彈具有殺傷力之槍枝、子彈，均為槍砲
    彈藥刀械管制條例所管制之物品，非經中央主管機關內政部
    之許可，不得非法持有，竟未經許可，先後為下列犯行：
  (一)於民國九十七年十、十一月之某日，在雅虎奇摩拍賣網站上
    ，向真實姓名年籍不詳之成年人，以新臺幣（下同）四千五
    百元之價格，購買如附表編號一所示可發射子彈具有殺傷力
    之改造手槍一枝，經該成年人以郵寄方式，將該改造手槍寄
    送予甲○○，甲○○因而取得該改造手槍，並未經許可持有
    之。
  (二)於九十八年一月二十五日，在雲林縣斗六市帝斯奈玩具槍店
    向真真實姓名年籍不詳之成年人，以五千五百元之價格，購
    買而取得如附表編號二所示可發射子彈具有殺傷力之改造手
    槍一枝，並未經許可持有之。
  (三)於九十八年一月某日，在其擺設於彰化縣彰化市中央陸橋下
    之跳蚤市場攤位上，由真實姓名、年籍不詳之成年人將如附
    表編號三所示制式子彈一顆交付予甲○○，甲○○因而取得
    該制式子彈，並未經許可持有之。
  (四)嗣於九十八年二月三日下午一時三十分許，經警持本院核發
    之搜索票，至甲○○位在彰化縣彰化市○○街二五九巷六五
    號居所執行搜索，當場查獲甲○○，並扣得如附表編號一至
    三所示之物，而查悉上情。
二、案經臺中市警察局第一分局報告臺灣彰化地方法院檢察署檢
    察官偵查起訴。
    理  由
一、關於事實欄一(一)、(二)所示未經許可持有可發射子彈具殺傷力
    之改造手槍部分：
    訊據被告甲○○固坦承確於上開事實欄一(一)、(二)所示時間、
    地點，分別購買而取得如附表編號一、二所示改造手槍各一
    枝之事實，然矢口否認有何未經許可持有可發射子彈具殺傷
    力之改造手槍之犯行，辯稱：員警查獲如附表編號一、二所
    示手槍時，如附表編號一所示手槍沒有裝槍管，如附表編號
    二所示手槍則裝放原廠有阻鐵之槍管，如附表編號一、二所
    示手槍是員警以查獲的其他槍管換裝而成；且如附表編號一
    所示手槍之保險鈕已經斷掉，槍管無法固定，沒有辦法擊發
    ，如附表編號二所示手槍之槍管已經鏽蝕云云。經查：
  (一)被告確於上開事實欄一(一)、(二)所示時間、地點，分別購買而
    取得如附表編號一、二所示改造手槍各一枝，並經警於九十
    八年二月三日下午一時三十分許，持本院核發之搜索票，至
    被告位在彰化縣彰化市○○街二五九巷六五號居所執行搜索
    ，當場扣獲之事實，業經被告於警詢（偵卷第十二至十四頁
    ）、偵訊（偵卷第八三、一八六、一八七、二一九頁）、本
    院準備程序及審理（本院卷第三一至三三、六六至六八頁）
    時，坦承不諱，並有臺中市警察局第一分局搜索、扣押筆錄
    一份（偵卷第二三至二九頁）、現場照片四十三幀（偵卷第
    五五至六五頁）在卷可稽，以及如附表編號一、二所示改造
    手槍各一枝扣案為憑。再上開二枝改造手槍經送內政部警政
    署刑事警察局以性能檢驗法鑑驗之結果，認送鑑如附表編號
    一所示之改造手槍一枝（槍枝管制編號：00000000
    00號），係由仿ＷＡＬＴＨＥＲ廠ＰＰＫ／Ｓ型半自動手
    槍製造之槍枝，換裝土造金屬槍管而成，經檢視，雖槍枝欠
    缺保險鈕，惟認不影響槍枝之擊發功能，可供擊發適用手彈
    使用，認具殺傷力；如附表編號二所示改造手槍一枝（槍枝
    管制編號0000000000號），係由仿ＢＥＲＥＴＴ
    Ａ廠九二ＦＳ型半自動手槍製造之槍枝，換裝金屬槍管而成
    ，擊發功能正常，可供擊發適用子彈使用，認具殺傷力；此
    有該局九十八年三月十三日刑鑑字第○九八○○一八五一二
    號鑑驗書一份（偵卷第一七八至一八二頁）附卷可稽。
  (二)被告雖辯稱：員警查獲如附表編號一、二所示手槍時，如附
    表編號一所示手槍沒有裝槍管，如附表編號二所示手槍則裝
    放原廠有阻鐵之槍管，如附表編號一、二所示手槍是員警以
    查獲的其他槍管換裝而成云云，而證人即承辦本案之臺中市
    警察局第一分局偵查隊小隊長謝俊騰於本院審理時，亦具結
    證稱：查獲本案時，因扣得之改造手槍內並無槍管，在場員
    警曾當場以扣得之槍管進行組裝，均無法順利組裝，改由被
    告進行組裝，始組裝完成，當天總共組裝二枝手槍等語（本
    院卷第六三至六五頁），並有查獲現場被告進行組裝之照片
    二幀（偵卷第六二頁）在卷可佐，堪認被告上開所辯，固屬
    真實。惟槍枝是否具有殺傷力，並不因該槍枝被查獲時，是
    否已組合完成而有不同，亦即，槍枝被查獲時雖遭分解，然
    組合後仍具有殺傷力者，此經分解之槍枝，仍應認為具有殺
    傷力；否則，持有具殺傷力槍枝者，豈非可藉由分解槍枝，
    而脫免較重之刑責。本件如附表編號一、二所示之改造手槍
    ，既均係以被告居所內扣得之手槍、槍管組合而成，且經鑑
    驗結果，機械性能良好，可供擊發適用子彈使用，當難僅視
    之為槍枝之主要組成零件。
  (三)被告另辯稱：如附表編號一所示手槍保險鈕已經斷掉，槍管
    無法固定，沒有辦法擊發，如附表編號二所示手槍之槍管已
    經鏽蝕云云。然經送內政部警政署刑事警察局鑑定結果，認
    如附表編號一所示改造手槍，雖槍枝欠缺保險鈕，惟該零件
    功能僅涉及槍枝有無保險作用，並不影響其擊發功能，另如
    附表編號二所示改造手槍，雖槍管外側具部分鏽蝕現象，惟
    槍管內側並未發現明顯鏽蝕現象，故認其擊發功能正常；此
    有該局九十八年十二月二日刑鑑字第○九八○一五○○七九
    號函一份（本院卷第四三至四六頁）在卷為憑，足認被告此
    部分抗辯，並無可採。
  (四)綜上所述，被告未經許可持有可發射子彈具殺傷力之改造手
    槍之犯行，均堪認定。
二、關於事實欄一(三)所示未經許可持有子彈部分：
  (一)上開事實欄一(三)所示未經許可持有子彈之事實，業經被告於
    警詢（偵卷第十二至十四、一四二頁）、偵訊（偵卷第八三
    、一八六、一八七、二一九頁）、本院準備程序及審理（本
    院卷第三一至三三、六六至六八頁）時，坦承不諱，並有臺
    中市警察局第一分局搜索、扣押筆錄一份（偵卷第二三至二
    九頁）、現場照片四十三幀（偵卷第五五至六五頁）在卷可
    稽，以及如附表編號三所示制式子彈一顆扣案為憑。再上開
    子彈經送內政部警政署刑事警察局以試射法鑑驗之結果，認
    送鑑如附表編號三所示之子彈一顆，認係口徑九ｍｍ制式子
    彈，經試射，可擊發，認具殺傷力；此有該局九十八年三月
    十三日刑鑑字第○九八○○一八五一二號鑑驗書一份（偵卷
    第一七八至一八二頁）附卷可稽，足徵被告此部分自白確與
    事實相符。
  (二)按寄藏與持有，均係將物置於自己實力支配之下，僅寄藏必
    先有他人之持有行為，而後始為之受寄代藏而已（最高法院
    七十四年臺上字第三四○○號判例意旨參照）。本件被告於
    偵訊時供稱：如附表編號三所示制式子彈，係真實姓名、年
    籍不詳之男子於九十八年一月間，在彰化縣彰化市○○路拿
    給伊，要伊拿去賣，但伊沒有賣出去等語（偵卷第二一九頁
    ）；於本院審理時亦供稱：如附表編號三所示制式子彈，是
    伊在賣玩具槍時，真實姓名年籍不詳之男子拿給伊，伊要還
    給他，他不收，伊就將子彈放在家裡等語（本院卷第六七頁
    ）。可見被告僅係單純因該真實、姓名年籍不詳之男子交付
    而取得如附表編號三所示制式子彈，並非受該男子委託而代
    為藏放該制式子彈至明；公訴人認被告係代為寄藏如附表編
    號三所示制式子彈一節，容有誤會。
  (三)綜上所述，本件事證明確，被告未經許可持有子彈之犯行，
    應堪認定。
三、核被告所為，如事實欄一(一)、(二)所示部分，均係犯槍砲彈藥
    刀械管制條例第八條第四項之未經許可持有可發射子彈具有
    殺傷力之改造手槍罪；如事實欄一(三)所示部分，係犯槍砲彈
    藥刀械管制條例第十二條第四項之未經許可持有子彈罪。公
    訴人認被告所為如事實欄一(三)所示部分，係犯槍砲彈藥刀械
    管制條例第十二條第四項之未經許可寄藏子彈罪，尚有未洽
    ，惟因適用之條項相同，自無庸依刑事訴訟法第三百條變更
    起訴法條。另按非法持有槍砲彈藥刀械等違禁物，所侵害者
    為社會法益，其持有之繼續，為行為之繼續，而非狀態之繼
    續，故其持有槍砲彈藥刀械時，該罪雖告成立，但其完結，
    須繼續至持有行為終了時為止。同時地被查獲持有二種以上
    之槍砲彈藥刀械，有可能係初始即同時地持有之，亦有可能
    係先後持有而僅同時地被查獲。於最初即同時地持有之情形
    ，如持有之客體種類相同（同為手槍，或同為子彈者），縱
    令持有之客體有數個（如數支手槍、數顆子彈），仍為單純
    一罪，不發生想像競合犯之問題；若持有二不相同種類之客
    體（如同時地持有手槍及子彈，或同時地持有槍砲彈藥刀械
    管制條例所定不同條項之槍枝，如手槍及改造槍枝），則為
    一行為觸犯數罪名之想像競合犯。至先後持有而僅同時地被
    查獲者，雖亦併有同時持有之情形（即二持有行為重疊部分
    ），仍應視其持有之初之犯意如何，憑以判斷其先後所犯持
    有行為，究屬數罪併罰，抑或應論以連續犯（指行為發生在
    刑法第五十六條修正前者）而以一罪論（最高法院九十六年
    度臺上字第六四一七號判決意旨參照）。本件被告係先後於
    不同之時間、地點，向相異之人，分別取得如附表編號一、
    二所示改造手槍、編號三所示制式子彈，可見其持有各該改
    造手槍、制式子彈之初，顯係基於各別犯意，則被告所犯二
    次未經許可持有可發射子彈具有殺傷力之改造手槍、一次未
    經許可持有子彈等犯行，既係犯意各別、行為互殊，自應予
    分論併罰。爰審酌被告持有具殺傷力之槍枝、子彈，對社會
    安全造成潛在危害，惟考量被告未持該槍枝、子彈從事不法
    行為，尚未造成實害，及其犯罪之動機、目的、品行、生活
    狀況、智識程度，暨犯罪後大致坦承犯行，態度尚屬良好等
    一切情狀，分別量處如主文所示之刑，且均諭知罰金易服勞
    役之折算標準，並定其應執行之刑，及諭知罰金易服勞役之
    折算標準。扣案如附表編號一、二所示之改造手槍各一枝，
    均屬槍砲彈藥刀械管制條例第四條第一項第一款所列違禁物
    ，應依刑法第三十八條第一項第一款規定，各宣告沒收。至
    於扣案如附表編號三所示之制式子彈，經試射後，僅餘彈頭
    、彈殼，喪失子彈功能，而不再具殺傷力；另扣案不具殺傷
    力之空氣槍三枝（槍枝管制編號0000000000、0
    000000000、0000000000號）、手槍二
    枝（槍枝管制編號0000000000、0000000
    000號）、槍枝零件（滑套）一枝、彈殼二十五顆、子彈
    一盒、子彈二顆、金屬槍管（內均具阻鐵）二枝、底火三盒
    ，既經鑑驗不具殺傷力、非制式彈殼，此有內政部警政署刑
    事警察局九十八年三月十三日刑鑑字第○九八○○一八五一
    二號鑑驗書一份（偵卷第一七八至一八二頁）附卷可佐，即
    不屬槍砲彈藥刀械條例所列違禁物；而扣案之桌上型電鑽一
    批，雖為被告所有，然並無積極事證足資證明係供其犯本案
    或因本案犯罪所得之物，復非屬違禁物；爰均不予宣告沒收
    ，附此敘明。
四、無罪部分：
  (一)公訴意旨另以：被告於九十七年十二月某日，在彰化縣彰化
    市中央陸橋下之跳蚤市場攤位，向真實姓名、年籍不詳之人
    士，以每枝五百元之價格，購入如附表編號四所示土造金屬
    槍管半成品二枝，並持有之；因認被告此部分另涉犯槍砲彈
    藥刀械管制條例第十三條第四項之未經許可持有槍枝主要組
    成零件罪嫌等語。
  (二)按不能證明被告犯罪或其行為不罰者應諭知無罪之判決，刑
    事訴訟法第三百零一條第一項定有明文。
  (三)公訴人認被告涉犯未經許可持有槍枝主要組成零件之犯行，
    無非係以被告於警詢、偵訊時之供述、扣案如附表編號四所
    示槍管、內政部警政署刑事警察局鑑驗書，為其主要論據。
    訊據被告堅決否認有何未經許可持有槍枝主要組成零件之犯
    行，辯稱：如附表編號四所示槍管沒有車通等語。
  (四)按槍砲彈藥刀械管制條例第四條第二項規定：「前項第一款
    、第二款槍砲、彈藥，包括其主要組成零件。但無法供組成
    槍砲、彈藥之用者，不在此限。」又內政部八十六年十一月
    二十四日（八六）臺內警字第八六七○六八三號公告之附註
    載明，所謂「無法供組成槍砲、彈藥之用者」，係指「經加
    工、改（製）造成為飾品或其他器械者」或「經使用、破壞
    或變形，非加工、修護不能再供組成槍砲、彈藥者」。經查
    ，如附表編號四所示槍管二枝經送內政部警政署刑事警察局
    以檢視法鑑驗之結果，認均係土造金屬槍管半成品，固有內
    政部警政署刑事警察局九十八年三月十三日刑鑑字第○九八
    ○○一八五一二號鑑驗書一份（偵卷第一七八至一八二頁）
    附卷可佐。然該二枝土造金屬槍管半成品，雖均係金屬管已
    具槍管雛形，惟尚須加工，方能供組成槍砲使用，符合「經
    使用、破壞或變形，非加工、修護不能再供組成槍砲、彈藥
    」之情形，認非屬公告之槍砲主要組成零件，此有內政部九
    十八年十月二十一日內授警字第○九八○八七一八一四號函
    一紙（本院卷第四一頁）附卷可參，並有如附表編號四所示
    二枝土造金屬槍管半成品之照片二幀（偵卷第一八二頁、照
    片編號三三、三四）在卷可佐，足認如附表編號四所示土造
    金屬槍管半成品二枝，非屬槍砲彈藥刀械管制條例所定之槍
    枝主要組成零件甚明。
  (五)本件被告所持有如附表編號四所示土造金屬槍管半成品二枝
    ，既非屬槍砲彈藥刀械管制條例所定之槍枝主要組成零件，
    即與槍砲彈藥刀械管制條例第十三條第四項之未經許可持有
    槍枝主要組成零件罪之構成要件不符，被告此部分行為應屬
    不罰，按諸前揭規定，自應諭知被告無罪之判決。
據上論斷，應依刑事訴訟法第二百九十九條第一項前段、第三百
零一條第一項，槍砲彈藥刀械管制條例第八條第四項、第十二條
第四項，刑法第十一條前段、第四十二條第三項、第三十八條第
一項第一款、第五十一條第五款、第七款，判決如主文。
本案經檢察官林子翔到庭執行職務。
中    華    民    國    99    年    1     月    22    日
                  刑事第六庭      審判長法官  王義閔
                                        法官  鮑慧忠
                                        法官  鄭舜元
以上正本證明與原本無異。
如不服本判決應於收受判決後10日內向本院提出上訴書狀，並
應敘述具體理由。其未敘述上訴理由者，應於上訴期間屆滿後
20日內向本院補提理由書(均須按他造當事人之人數附繕本)
「切勿逕送上級法院」。
中    華    民    國    99    年    1     月    22    日
                                      書記官  陳秀香
  附表：
┌──┬─────────────────────┐
│編號│扣案物品                                  │
├──┼─────────────────────┤
│一  │仿WALTHER廠PPK/S型半自動手槍、具有殺傷力之│
│    │槍枝1枝（槍枝管制編號：0000000000號）     │
├──┼─────────────────────┤
│二  │仿BERETTA廠92FS型半自動手槍、具有殺傷力之 │
│    │手槍1枝（槍枝管制編號：0000000000號）     │
├──┼─────────────────────┤
│三  │具有殺傷力之口徑9mm制式子彈1顆。          │
├──┼─────────────────────┤
│四  │屬於槍砲之主要組成零件土造金屬槍管半成品2 │
│    │枝                                        │
└──┴─────────────────────┘
附錄：論罪科刑法條：
槍砲彈藥刀械管制條例第8條
未經許可，製造、販賣或運輸鋼筆槍、瓦斯槍、麻醉槍、獵槍、
空氣槍或第4條第1項第1款所定其他可發射金屬或子彈具有殺傷
力之各式槍砲者，處無期徒刑或5年以上有期徒刑，併科新臺幣1
千萬元以下罰金。
未經許可，轉讓、出租或出借前項所列槍枝者，處5年以上有期
徒刑，併科新臺幣1千萬元以下罰金。
意圖供自己或他人犯罪之用，而犯前二項之罪者，處無期徒刑或
7年以上有期徒刑，併科新臺幣1千萬元以下罰金。
未經許可，持有、寄藏或意圖販賣而陳列第1項所列槍枝者，處3
年以上10年以下有期徒刑，併科新臺幣700萬元以下罰金。
第1項至第3項之未遂犯罰之。
槍砲彈藥刀械管制條例第12條
未經許可，製造、販賣或運輸子彈者，處1年以上7年以下有期徒
刑，併科新台幣500萬元以下罰金。
未經許可，轉讓、出租或出借子彈者，處6月以上5年以下有期徒
刑，併科新台幣300萬元以下罰金。
意圖供自己或他人犯罪之用，而犯前二項之罪者，處3年以上10
年以下有期徒刑，併科新台幣700萬元以下罰金。
未經許可，持有、寄藏或意圖販賣而陳列子彈者，處5年以下有
期徒刑，併科新台幣300萬元以下罰金。
第1項至第3項之未遂犯罰之。

司法院資訊處製作；財團法人民間司法改革基金會備份。
